臺灣臺北地方法院刑事判決　　　　　　　 90年度自字第331號
自　訴　人　戊○○
被　　　告　甲○○
　　　　　　乙○○
　　　　　　　　　　原住台北市○○○路○段269巷51號
　　　　　　丁○○
　　　　　　丙○○○女　76歲.
上列被告因偽造文書等案件，經自訴人提起自訴，本院判決如下
：
    主  文
甲○○、乙○○、丁○○及丙○○○均自訴不受理。
    理  由
一、自訴意旨及追加自訴意旨略以：自訴人前於民國八十二年十
    一月十六日對被告四人等提起行使偽造私文書、抑留不發職
    務上應發物品罪、公文書登載不實罪及詐領公款聘僱律師圖
    利罪。惟鈞院八十二年度自字第一三九五號刑事判決中，就
    自訴被告四人之行使偽造公文書及詐領公款聘僱律師圖利罪
    部分未予審理，本件訴請就前開未予判決部分再為審理。並
    追加(一)被告甲○○於七十二年間，提出偽造之「經濟部商品
    檢驗局（下稱商檢局）六十七年十一月十六日檢台（六十七
    ）秘室字第一五六四號簡便行文表」，指控自訴人違反紀律
    。(二)被告乙○○明知自訴人並無違反紀律事由，仍於同年五
    月十四日，在人事命令之公文書上，登載自訴人違反紀律之
    不實事項，而核定自訴人記大過一次之處分。(三)被告乙○○
    復於同年十一月二十九日，明知自訴人並無違反紀律之事由
    ，而在人事命令之公文書上，登載自訴人違反紀律之不實事
    項，再核定自訴人記大過一次之處分。(四)被告丁○○、丙○○○共同在商檢局七十二年十一月二十九日檢台（七二）人
    字第二八七三一號令為不實之登載，核定自訴人記大過一次
    等情。因認甲○○、乙○○、丁○○涉有刑法第二百十四條
    使公務員登載不實及刑法第三百十條第一項誹謗等罪嫌；甲○○另涉有刑法第二百十六條、第二百十一條行使偽造公文
    書罪嫌；丁○○、丙○○○、乙○○並涉有刑法第二百十三
    條公務員登載不實等罪嫌。
二、按「犯罪之被害人得提起自訴」、「犯罪事實之一部提起自
    訴者，他部雖不得自訴亦以得提起自訴論。但不得提起自訴
    部分係較重之罪，或其第一審屬於高等法院管轄，或第三百
    二十一條之情形者，不在此限。」，刑事訴訟法第三百十九
    條第一項前段、第三項定有明文。所謂犯罪之被害人係指因
    犯罪而直接被害者而言。刑法第一百三十一條之公務員圖利
    罪係侵害國家法益之罪，自訴人並非其犯罪之直接被害人，
    僅係間接被害，僅得依刑事訴訟法第二百四十條之規定提出
    告發，並不得提起自訴（最高法院七十二年度台上字第一九
    九四號。又被告死亡者，及不得提起自訴而提起者，均應諭
    知不受理判決，刑事訴訟法第三百四十三條準用同法第三百
    零三條第五款，及第三百三十四條分別亦有明定。
三、甲○○、丁○○及丙○○○部分：
    經查：
  (一)依自訴人八十二年度自字第一三九五號（下稱前案）自訴狀
    所載，自訴人認：「商檢局七十二年十一月二十九日（檢台
    【七二】人字第二八七三一號著記大過令所稱法院三審確定
    者，屬被告等持以行使偽造之公文書詐騙法院而得者。在自
    訴人主張未領房津借用公有宿舍乃為公務員之法定公權利，
    拒絕將所存物品搬出後，被告等曾向經濟部請示，據稱復以
    現行法令並無有輔建住宅而未支領房屋津貼者不得借住單身
    宿舍之規定。被告等遂又請准公款聘得律師，將存於秘書室
    檔案之六十七年十一月十六日檢台（六十七）秘室字第一五
    六四號簡便行文表予以變造偽造，併附自訴人六十八年一月
    三日同意將眷屬遷出之便函，提起返還房屋之訴。」等語（
    見本院卷(一)第四十三頁及背面），顯然被告提起本件自訴，
    係認前案未就行使偽造公文書及詐領公款聘僱律師圖利罪部
    分判決之犯罪事實，二者實乃牽連相關。惟刑法第一百三十
    一條第一項圖利罪，依上揭判決意旨，係屬不得提起自訴之
    罪，且圖利罪之法定本刑，為一年以上七年以下有期徒刑，
    得併科七萬元以下罰金，為較重之罪名，故依刑事訴訟法第
    三百十九條第三項之規定，本件均不得提起自訴，自應依法
    諭知不受理判決。
  (二)本件既屬不得提起自訴之案件，則自訴人所為之第二次、第
    三次追加自訴，即均不合法，本院自無從審理。
四、被告乙○○部分：
    查被告乙○○業已於九十三年十一月二日死亡，有法務部戶
    役政連結作業系統查詢表在卷足憑，則依刑事訴訟法第三百
    四十三條準用同法第三百零三條第五款，應為不受理判決之
    諭知。
五、本件被告均應為不受理判決之諭知，爰不經言詞辯論為之。
據上論斷，應依刑事訴訟法第三百四十三條、第三百三十四條、
第三百零三條第五款，第三百零七條，判決如主文。
中　　華　　民　　國　　94　　年　　11　　月　　18　　日
　　　　　　　　　刑事第十庭審判長法　官　丁蓓蓓
                                  法  官  林柏泓
                                  法  官  紀文惠
以上正本證明與原本無異。
如不服本判決，應於判決送達後10日內，向本院提出上訴狀。
　　　　　　　　　　　　　　　　  書記官　劉新怡
中　　華　　民　　國　　94　　年　　11　　月　　18　　日
